臺灣高等法院刑事判決　　　　　　　　96年度上易字第1205號
上　訴　人　臺灣板橋地方法院檢察署檢察官
被　　　告　乙○○
上列上訴人因被告竊盜案件，不服臺灣板橋地方法院95年度易字
第2521號，中華民國96年3月22日第一審判決（起訴案號：臺灣
板橋地方法院檢察署95年度偵字第25857號），提起上訴，本院
判決如下：
    主  文
原判決關於攜帶兇器竊盜部分撤銷。
乙○○犯攜帶兇器竊盜罪，處有期徒刑捌月，減為有期徒刑肆月
，如易科罰金，以新臺幣參仟元折算壹日。
其他上訴駁回。
    事  實
一、乙○○意圖為自己不法所有，基於竊盜之犯意，於民國95年
    11月6日凌晨3時許，攜帶客觀上具有危險性足供兇器使用但
    不知何人所有之半支剪刀，在臺北縣樹林市○○街5之2號前
    ，以將該半支剪刀插入停於該處之車牌號碼為HS-1941號自
    用小貨車（該車登記為「如憶軒禮品店」所有，但由甲○○
    使用，起訴書誤載為自小客車）之鑰匙孔，再扭轉以啟動電
    門引擎之方式，竊取該車，並於得手後將ZN-0172號2面車牌
    懸掛於該自用小貨車上（該2面車牌為丙○○所有，於95年1
    0月28日21時30分許，在臺北縣新莊市○○路118之1號前被
    竊，乙○○被訴ZN-0172號2面車牌部分，經原審判處無罪，
    再經本院駁回上訴，詳後），以逃避警方之追查。嗣乙○○
    駕駛上開竊得之自用小貨車於95年11月6日凌晨4時10分許，
    行經臺北縣新莊市○○○路196巷21號前，為警攔檢而查獲
    ，並扣得上開半支剪刀、自用小貨車及ZN-0172號2面車牌（
    上開自用小貨車業由甲○○領回，上開ZN-0172號2面車牌業
    由丙○○領回）。
二、案經臺北縣政府警察局新莊分局報請臺灣板橋地方法院檢察
    署檢察官偵查起訴。
    理  由
壹、程序方面：證人丙○○、甲○○等人於接受警方詢問時之陳
    述，及丙○○、甲○○自警方處分別領回上開ZN-0172號2面
    車牌及自用小貨車，而書立之贓物認領保管單，固均係被告
    以外之人於審判外之陳述，屬傳聞證據，但上訴人即被告乙○○於本院96年6月14日行準備程序，就本院詢之對卷內證
    據之證據能力有無意見時，稱沒有意見（見本院96年6月14
    日準備程序筆錄），且本院審酌上開證據資料製作時之情況
    ，尚查無違法不當及證明力明顯過低之瑕疵，且認為以之作
    為證據應屬適當，且被告亦未於本院言詞辯論終結前聲明異
    議，爰依刑事訴訟法第159條之5第2項、第1項規定，認卷內
    證人丙○○、甲○○於警詢時之陳述，及丙○○、甲○○書
    立之贓物認領保管單，均有證據能力，合先敘明。
貳、實體方面：
甲、撤銷改判部分（即被告被訴加重竊盜罪部分）：
一、訊據被告固坦承其先於95年11月6日凌晨3時許起，便駕駛實
    際車號HS-1941號之自用小貨車，並於95年11月6日凌晨4時
    10分許駕駛該車，行經臺北縣新莊市○○○路196巷21號前
    為警查獲，及該自用小貨車為警查獲時係懸掛ZN-0172號車
    牌等情，然矢口否認有何攜帶兇器竊取上開自用小貨車之犯
    行，先於原審辯稱：伊當時僅係應綽號「阿欽」友人之託，
    前往臺北縣樹林市○○地○道附近，將停在該處之上自用小
    貨車開走，當時該自用小貨車擬前往臺北縣樹林市○○街找
    「阿欽」，後來在臺北縣樹林市○○街遇到警察臨檢，伊認
    為自用小貨車可能是贓車，不敢停車受檢，最後行駛至臺北
    縣新莊市○○○路196巷21號前為警攔下查獲云云，嗣於本
    院審理中又辯稱：伊是與「阿欽」小弟一起去牽車子，小弟
    有拿一支鑰匙給伊，伊並未偷車，亦未持有上開半支剪刀云
    云。
二、經查：
  (1)上開HS-1941號之自用小貨車登記為「如憶軒禮品店」所有
    ，但由甲○○使用，然於95年11月6日凌晨，在臺北縣樹林
    市○○街5之2號前被竊，及上開ZN-0172號2面車牌為丙○○
    所有，於95年10月28日21時30分許，在臺北縣新莊市○○路
    118之1號前被竊之事實，業據證人即被害人甲○○及丙○○
    於警詢時陳述明確，又上開自用小貨車及ZN-0172號2面車牌
    為警查獲後，已由甲○○及丙○○分別領回之事實，亦有甲○○及丙○○書立之贓物認領保管單附卷可參，而被告亦不
    爭執上開自用小貨車及ZN-0172號2面車牌被竊之事實，是此
    部份事實，堪以認定。
  (2)被告自承於95年11月6日凌晨3時許起，便駕駛上開自用小貨
    車，至95年11月6日凌晨4時10分許駕駛該車，行經臺北縣新
    莊市○○○路196巷21號前始為警查獲，又當時該自用小貨
    車係懸掛ZN-0172號2面車牌，可見該自用小貨車自95年11月
    6日凌晨3時許起至95年11月6日凌晨4時10分許止，一直由被
    告持有中，且該自用小貨車當時係懸掛ZN-0172號車牌2面無
    誤。又證人即查獲被告之警員黃祥賓於接受檢察官訊問時，
    亦證稱警方查獲被告時，上開自用小貨車之鑰匙孔插著扣案
    之半支剪刀，而被告身上及車上均未發現鑰匙等情在案，且
    又有該半支剪刀扣案可資佐證，及該半支剪刀插在上開自用
    小貨車之鑰匙孔之相片附卷可參（見95年度偵字第25857 號
    卷第28頁），足徵被告於95年11月6日凌晨3時許，係以扣案
    之半支剪刀插入上開自用小貨車之鑰匙孔，再扭轉以啟動電
    門引擎，始駕駛上開自用小貨車無訛，從而被告有關其並未
    持有扣案之半支剪刀之辯解，無非卸責之詞，委無可取。
  (3)被告雖否認曾持扣案之上開半支剪刀竊取上開自用小貨車，
    並辯稱係「阿欽」要其去開車云云，查如前述被告係於95年
    11月6日凌晨3時許開始駕駛上開自用小貨車，由於當時正值
    深夜，除非被告與「阿欽」為深交之朋友，否則依常情而言
    ，被告應不會願意在深夜替「阿欽」開車，然被告卻自承當
    時認識「阿欽」僅1個月，沒有什麼交往，不知「阿欽」之
    年籍及地址（見本院96年6月14日準備程序筆錄），足徵被
    告有關「阿欽」要其去開車之辯解，不符常情，其真實性，
    不無疑問；況一般人若欲替人取車，必定會向他人取得該汽
    車之鑰匙，以便順利開車，然如前述被告係以扣案之半支剪
    刀插入上開自用小貨車之鑰匙孔，再扭轉以啟動電門引擎之
    方式，駕駛上開自用小貨車，可見被告係以不正常方式啟動
    電門引擎，駕駛上開自用小貨車，顯與常理有違，益徵被告
    有關「阿欽」要其去開車之辯解，尚不足採信。而雖然所謂
    認定被告犯罪之證據，係指超越一切合理之可疑，足以認定
    被告確有犯罪行為之積極事證而言，而被告並無就所辯解之
    事實負舉證證明之義務。然倘檢察官所舉積極證據，於一般
    正常之情況下，客觀上已足讓一般人相信被告確有犯罪時，
    若被告曾提出積極抗辯事由主張未犯罪，而該抗辯事由之內
    容又不合社會生活上之常態經驗時，被告自有向法院說明如
    何證明其抗辯事由存在之責任，否則法院對此種不合社會生
    上常態經驗之積極抗辯事由，不予採信，尚難謂有違刑事訴
    訟法第154條第2項「無罪推定」之規定，蓋檢察官業已依刑
    事訴訟法規定，提出於一般正常之情況下，客觀上已足讓一
    般人相信被告確有犯罪之積極證據。而本件如前所述，因被
    告持有被害人甲○○失竊之自用小貨車，且上開自用小貨車
    被竊之時間與被告被查獲之時間，相隔僅1小時多，依檢察
    官所舉證人甲○○、丙○○、黃祥賓等人之證言，及有上開
    半支剪刀扣案，暨有甲○○領回上開自用小貨車及丙○○領
    回ZN-0172號2面車牌之贓物認領保管單附卷可參，於一般正
    常之情況下，客觀上已足讓一般人相信被告確有竊取被害人
    甲○○之上開自用小客車，被告所為上開之辯解，又不合社
    會生活上之常態經驗，而被告又無法向本院說明，該車輛確
    係受朋友之託而前去取車之證明方法，以供本院查證，職此
    足見，被告之辯解，顯係卸責之詞，委無可取。
三、綜上，被告上開攜帶上開半支剪刀，竊取上開自用小客車之
    犯行，足堪認定，應予論罪科刑。
四、按扣案之半支剪刀之質料為鐵質，且該剪刀其中一端甚為尖
    銳，此有該半支剪刀之相片附卷可參（見95年度偵字第2585
    7號卷第27頁），堪認扣案之半支剪刀，客觀上足對人之生
    命、身體、安全構成威脅，具有危險性，足供兇器使用，是
    被告所為，係犯刑法第321條第1項第3款之攜帶兇器竊盜罪
    。原審未詳加勾稽，據信被告之辯解而為被告無罪之判決，
    尚有未洽，檢察官就此部分之上訴，指摘原判決不當，請求
    撤銷改判即有理由，自應由本院就原判決關於加重竊盜部分
    予以撤銷改判，爰審酌被告犯罪之動機、目的、手段，及對
    被害人所造成之危害程度，暨犯後態度等一切情狀，量處如
    主文第2項所示之刑。又中華民國96年罪犯減刑條例經總統
    於96年7月4日公佈，依該條例第16條規定，並自96年7月16
    日生效，被告上開犯行之犯罪時間，在中華民國96年4月24
    日以前，而所犯為刑法第321條第1項第3款之加重竊盜罪，
    宣告刑為8月，合於中華民國96年罪犯減刑條例減刑條件，
    爰依法減為有期徒刑4月，並諭知易科罰金之折算標準，以
    資懲儆。至於扣案之半支剪刀，因被告否認為其所有，而卷
    內又查無足資證明該半支剪刀確為被告所有之證據，且該半
    支剪刀又非違禁物，是本院自不能就該半支剪刀宣告沒收，
    特此敘明。
乙、駁回部分（即被告被訴普通竊盜部分）：
一、公訴意旨另略以：被告意圖為自己不法之所有，於95年10月
    28日21時30分許，在臺北縣新莊市○○路118之1號前，竊取
    丙○○所有車號ZN-0172號自小客車之車牌2面；並將該2面
    車牌懸掛於竊得之贓車上，嗣被告駕駛上開竊得之贓車於95
    年11月6日凌晨4時10分許，行經臺北縣新莊市○○○路196
    巷21號前，為警攔檢而查獲，因認被告涉犯刑法第320條第1
    項之竊盜罪嫌云云。
二、按犯罪事實應依證據認定之，無證據不得認定犯罪事實；不
    能證明被告犯罪者，應諭知無罪之判決，刑事訴訟法第154
    條第2項、第301條第1項定有明文。又所謂認定犯罪事實之
    證據，係指足以認定被告確有犯罪行為之積極證據而言，苟
    未能發現相當證據，或證據不足為不利於被告事實之認定時
    ，即應為有利於被告之認定，更不必有何有利之證據，亦不
    能以推測或擬制之方法，以為裁判基礎，最高法院29年度上
    字第3105號、40年度臺上字第86號、56年度臺上字第807號
    判例意旨可資參照。又「認定犯罪事實所憑之證據，雖不以
    直接證據為限，間接證據亦包括在內；然而無論直接或間接
    證據，其為訴訟上之證明，須於通常一般之人均不致有所懷
    疑，而得確信其為真實之程度者，始得據為有罪之認定，倘
    其證明尚未達到此一程度，而有合理之懷疑存在時，事實審
    法院復已就其心證上理由予以闡述，敘明其如何無從為有罪
    之確信，因而為無罪之判決，尚不得任意指為違法。」、「
    檢察官對於起訴之犯罪事實，應負提出證據及說服之實質舉
    證責任，倘其所提出之證據，不足為被告有罪之積極證明，
    或其指出之證明方法，無從說服法院以形成被告有罪之心證
    ，基於無罪推定之原則，自應為被告無罪判決之諭知。」、
    」，亦經最高法院著有76年臺上字第4986號、92年臺上字第
    128號判例意旨可參。
三、檢察官認被告另涉犯刑法第320條第1項之竊盜罪，無非以被
    告之供述、被害人丙○○於警詢時之指述、證人黃祥賓於偵
    訊時之證述贓物認領保管單1紙、及車牌尋獲電腦輸入單1紙
    為其主要論據。訊據被告固坦承其於95年11月6日凌晨4時10
    分許，駕駛上開自用小貨車懸掛ZN-0172號車牌，行經臺北
    縣新莊市○○○路196巷21號前為警查獲之事實，惟堅決否
    認有上揭竊取車牌之犯行，辯稱：沒有偷車牌等語。
四、經查：證人丙○○之證言如前固足證明，上開ZN-0172號車
    牌於95年10月28日21時30分許，在臺北縣新莊市○○路118
    之1號前被竊等情，另證人黃祥賓之證言如前亦足證明，被
    告於95年11月6日凌晨4時10分許，駕駛上開自用小貨車懸掛
    ZN-0172號車牌，行經臺北縣新莊市○○○路196巷21號前為
    警查獲等情，儘管被告無法說明其持有上開ZN-0172號車牌
    之原因，但因上開ZN-0172號車牌失竊之時間與被告被查獲
    之時間，相距已達8天以上，與上開自用小貨車被竊之時間
    與被告被查獲之時間，相隔僅1小時多之情節，顯然不同，
    由於持有上揭車牌之原因，除竊盜類之財產犯罪形態外，亦
    可能係收受贓物、故買贓物等其他財產犯罪形態，而卷內又
    無證據足資證明被告確曾於95年10月28日21時30分許竊取上
    開ZN-0172號車牌，因此自難以被告無法說明其持有上開
    ZN-0172號車牌之原因，遽認定被告於95年10月28日21時30
    分許，竊取上開ZN-0172號2面車牌。
五、綜上，足見本件關於被告竊取上開ZN-0172號車牌之犯罪證
    明，尚未達於通常一般之人均不致有所懷疑，而得確信其為
    真實之程度，殊屬無從為有罪之確信，此外，復查無其他積
    極證據足資證明被告有檢察官所指之犯行，是原審以不能證
    明被告此部份犯罪，而諭知被告無罪，核無違誤，應予維持
    。檢察官上訴意旨略以：證人丙○○、黃祥賓之陳述可證明
    被告犯罪，原審未予詳查，遽為被告無罪判決，似嫌率斷等
    語，指摘原判決不當，揆諸前開說明，檢察官此部份上訴，
    非有理由，應予駁回。
據上論斷，應依刑事訴訟法第369條第1項前段、第364條、第368
、第299條第1項前段，刑法第321條第1項第3款、第41條第1項前
段，中華民國96年罪犯減刑條例減刑第2條第1項第3款、第7條第
1項、第2項、第9條，判決如主文。
本案經檢察官田炳麟到庭執行職務。
中　　華　　民　　國　　96　　年　　7 　　月　　27　　日
　　　　　　　  　刑事第十庭審判長法　官  陳博志
　　　　　　　　　　　　　　　　  法　官  李春地
　　　　　　　　　　　　　　　　  法　官  黃俊明
以上正本證明與原本無異。
不得上訴。
                                  書記官  廖婷璇
中　　華　　民　　國　　96　　年　　7 　　月　　27　　日
附錄：本案論罪科刑法條全文
中華民國刑法第321條
（加重竊盜罪）
犯竊盜罪而有左列情形之一者，處 6 月以上、 5 年以下有期徒
刑：
一  於夜間侵入住宅或有人居住之建築物、船艦或隱匿其內而犯
之者。
二  毀越門扇、牆垣或其他安全設備而犯之者。
三  攜帶兇器而犯之者。
四  結夥三人以上而犯之者。
五  乘火災、水災或其他災害之際而犯之者。
六  在車站或埠頭而犯之者。
前項之未遂犯罰之。
